【裁判字號】    89,易,473
【裁判日期】    890322
【裁判案由】    動產擔交法
【裁判全文】
臺灣板橋地方法院刑事判決                          八十九年度易字第四七三號
    公訴人  台灣板橋地方法院檢察署檢察官
    被  告  丙○○
右列被告因違反動產擔保交易法案件，經檢察官提起公訴（八十八年度偵字第一三六
六五號），本院判決如左：
    主  文
丙○○無罪。
    理  由
一、公訴意旨略以：被告丙○○於民國八十六年十二月二十四日以動產擔保交易附條
    件買賣之方式，向甲○○○股份有限公司土城營業所（以下簡稱「國都公司」）
    購買牌照Ｐ八—一五六一號豐田牌可樂娜型小客車（以下簡稱為「系爭汽車」）
    ，約定總價為新台幣（下同）六十六萬二千元，除頭期款十四萬七千元外，餘五
    十一萬五千元貸款，自八十七年二月八日起至八十九年十二月八日止，分十二期
    ，以每二月為一期，由購買人一次開給面額各四萬八千四百八十四元支票十二紙
    給付，並約定車輛存放地點為其台北縣板橋市○○街十二巷一號之二住處，係動
    產擔保交易之債務人，在價金未付清前，標的物仍屬出賣人所有，買受人僅得依
    約占有使用，不得任意遷移或為其他處分。詎被告丙○○交付國都公司之支票自
    第七期即八十八年二月七日起即因存款不足退票，尚欠二十九萬零九百四十元未
    還，迭經國都公司催索無著，並意圖為自己不法之利益，將上開汽車遷出約定存
    放處所，避就他去，致生損害於債權人國都公司云云，因認被告涉有動產交易法
    第三十八條之擅自遷移動產擔保交易標的罪嫌。
二、按犯罪事實應依證據認定之，無證據不得推定其犯罪事實，如不能證明被告犯罪
    者，應諭知無罪之判決，刑事訴訟法第一百五十四條、第三百零一條第一項分別
    定有明文。認定不利於被告之事實，須依積極證據，茍積極證據不足為不利於被
    告事實之認定時，即應為有利於被告之認定，更不必有何有利之證據（最高法院
    三十年上字第八一六號判例意旨參照）；又告訴人之告訴，係以使被告受刑事追
    訴為目的，其指訴是否與事實相符，仍應調查其他證據以資審認，必被害人所述
    被害情形，無瑕疵可擊，且就其他方面調查與事實相符，始足據為有罪判決之基
    礎（最高法院五十二年臺上字第一三○○號判例、八十一年度台上字第三五三九
    號判決意旨參照）。
三、訊據被告丙○○堅決否認前揭犯行，辯稱該車僅係借伊名義購買，交車後迄今，
    實際上均由賴祥君使用，白天開至伊父賴俊澤設於台北縣土城市○○路一○九號
    之一工廠內，下班後仍存放在板橋市○○路十二巷一號附近巷道旁，不但未曾遷
    移，並多次送至國都公司土城營業所附設之保養廠內維修，且該車於購買後不久
    即更換牌照為Ｐ八─九九○九號，國都公司未更正其內部登記，其代理人乙○○
    始未能依原號找到汽車等語。經查：
  (一)告訴人提出之分期付款票款資料查詢表及存證信函、掛號回執等影本，併同本院
    調取同院八十七年度執字第一七一五○號拍賣抵押物卷附退回信封與送達回證影
    本，僅能認被告於八十七年十月間收受存證信函前及八十八年初以後不按期繳納
    分期價款及未居住板橋市○○街住所之事實，就系爭汽車何在，並不能提供足以
    判斷之資料，而該車原為Ｐ八─一五六一號，嗣更改為Ｐ八─九九０九號，有新
    領牌照登記書及後述之保修記錄可考，告訴人代理人乙○○就證人即土城營業所
    所長吳龍熙陳稱營業所內不知該車曾換過車牌等語不爭執，復供稱伊於八十八年
    四月底某日下午至板橋市○○街找不到Ｐ八─一五六一號車，當時不知車號已改
    過（見本院八十九年二月十四日、同年月二十三日及同年三月八日訊問筆錄），
    可見國都公司於被告退票後派人至約定存放處尋找係錯認牌號，要不能以其未當
    場覓得，即認該車已被遷移。
  (二)Ｐ八─一五六一號車原係賴俊澤欲買予賴祥君，因賴祥君徵信不良，乃改以被告
    名義訂購，於台北縣土城市○○路一○九號之一工廠內交車後，除偶借被告或賴
    俊澤駕駛外，率由賴祥君使用，白天開至工廠，下班後則停放在板橋市○○路十
    二巷一號門外之巷道內，於分期價款支票退票前後曾多次送至甲○○○土城營業
    所附設保修廠內維修，其中二次係由國都公司之業務員彭明豐前往永寧路工廠取
    車，此前因牌號不理想，於交車後不久即更換牌照為Ｐ八─九九○九號等情，業
    據證人即國都公司之前業務員彭明豐就洽訂、交車、取車維修及換牌經過（見本
    院八十九年二月二十三日訊問筆錄），證人賴俊澤及賴祥君就以上各節（見本院
    八十九年二月十四日、同年月二十三日訊問筆錄），及證人即永寧路工廠職員莊
    榮城就該車交付後於每日上班時均停放於廠旁等情（見本院八十九年三月八日訊
    問筆錄），分別到庭供明，兼有載明先後由丙○○、賴祥君於八十七年元月三日
    、同年元月十三日、同年四月十七日、同年八月三十一日、八十八年元月二十五
    日、八十八年三月五日、八十八年七月十四日、八十八年十月一日、八十九年元
    月十八日、八十九年元月二十二日將該車送至甲○○○土城營業所保修之記錄十
    一紙可憑，顯見該車於被告不正常繳款期間，未曾遷離約定處所，否則既遭藏匿
    ，焉會多次開往國都公司維修，繼有如分期票款資料查詢表載明債務人於八十七
    年十月、十二月、八十八年二、四、六、八月換現，另於八十八年十月及十二月
    兌現票款之情形，益證被告將車交予賴祥君使用，非有獲取不法利益之意圖，所
    辯，尚堪採信。
四、綜上所述，被告所為既與動產擔保交易法第三十八條所定之構成要件有間，告訴
    人指訴被告擅自遷移動產擔保交易標的，亦無能認與事實相符之佐證，公訴人徒
    憑其片面之指訴遽行起訴，其證據顯有不足，此外復查無被告有何其他違約處分
    動產擔保交易標的犯行之積極證據，其被訴擅自遷移動產交易標的，自屬不能證
    明其犯罪，應為無罪之諭知。
據上論斷，應依刑事訴訟法第三百零一條第一項之規定，判決如主文。
本案經檢察官高智美到庭執行職務
中      華      民      國    八十九    年      三      月    二十二    日
                                        臺灣臺北地方法院刑事第五庭
                                            法  官 周建興
右正本證明與原本無異
如不服本判決應於送達後十日內向本院提出上訴狀
                                            書記官 許清秋
中      華      民      國    八十九    年      三      月    二十二    日


司法院資訊處製作；財團法人民間司法改革基金會備份。
